【裁判字號】    90,交上訴,529
【裁判日期】    900711
【裁判案由】    公共危險等
【裁判全文】
臺灣高等法院臺南分院刑事判決          九十年度交上訴字第五二九號  Ａ
      上  訴  人
      即  被  告  乙  ○  ○
      選任辯護人  陳  貴  德  律師
右上訴人因公共危險等案件，不服臺灣臺南地方法院八十九年度交訴字第三七七號中
華民國九十年三月五日第一審判決（起訴案號：臺灣臺南地方法院檢察署八十九年度
偵字第五九二四號），提起上訴，本院判決如左：
      主      文
原判決關於業務上過失致死部分撤銷。
乙○○從事業務之人，因業務上之過失致人於死，處有期徒刑壹年陸月。
其他上訴駁回（即駕車肇事逃逸部分）。
上開撤銷部分（即業務上之過失致人於死，量處有期徒刑壹年陸月部分）與上訴駁回
部分（即駕車肇事逃逸量處有期徒刑貳年部分），應執行有期徒刑參年肆月。
      事      實
一、乙○○為駕駛聯結車之司機，係以駕駛為業務之人，於民國八十九年五月十一日
    七時四十分許，駕駛車牌ＨＹ－四三七號曳引車，沿台南縣麻豆鎮○○○路由北
    往南方向行駛，行經前揭路六十號前，應注意能注意車前狀況及兩車併行之間隔
    ，並隨時採取必要之安全措施，竟疏未注意，擦撞亦因互未保持安全間隔距離同
    向右側由林玉娟所騎乘之車牌ＷＧＷ－七八五號機車，致林玉娟人車倒地，林玉
    娟之下半身並遭乙○○所駕駛之曳引車右後輪碾過，造成林玉娟因左胸、腹骨盆
    輾壓傷骨折、大出血而立即死亡，詎乙○○於肇事致林玉娟死亡後竟未下車察看
    救助反加速逃逸，嗣經路人發現自後追趕約四、五百公尺並報警查獲。
二、案經被害人林玉娟之母親甲○○訴請臺南縣警察局麻豆分局報請臺灣臺南地方法
    院檢察署檢察官偵查起訴。
    理      由
一、訊據上訴人即被告乙○○矢口否認有上開業務過失致死及肇事逃逸之犯行，並辯
    稱：並未看到死者，不知道有撞到人云云。經查：
  (一)右開事實，有警製道路交通事故調查報告表乙份及現場照片數張在卷可稽；證人
    許財林就被告乙○○肇事後逃逸之過程亦於警訊時證述「我當時正開店門提拉圾
    要倒，我聽到撞擊聲，看見一部曳引車由北往南行駛，行進當中與停放在路邊一
    部大貨車ＱＳ－六二０號平行，我又往前看，發現一名女子倒地後，曳引車沒有
    停止，一直往南行駛，大約四、五百公尺左右（和平路），有其他路人發現後，
    追上曳引車，才停車，聽見聲音約三十公尺，曳引車沒有下車，沒有救護，往前
    一直開，是路人通知救護前往救護」等語甚詳在卷（見八十九年五月十一日警訊
    筆錄），又據被告於本院勘驗時供稱「八十九年五月十一日上午七時四十分開車
    時我有將車窗打開六至七公分」等語，及據當時之目擊證人林清益證稱「當時我
    在住處內泡荼，有聽到撞擊聲，我出去察看時，死者已倒在地上」等語（以上均
    見本院九十年五月一日之勘驗筆錄），而從證人林清益住處到撞擊點之距離約有
    三十公尺等情，亦有本院九十年五月一日之勘驗筆錄足稽，依上開證人許財林、
    林清益之證述，其等距離撞擊點約有三十公尺，均有聽到撞擊聲，被告乙○○開
    車當時車窗並未關閉，亦應有聽到撞到機車之聲音，始符常情，因而被告乙○○
    所辯伊未聽到撞擊之聲音等情，顯係卸責之詞，不足採信，是被告乙○○駕駛動
    力交通工具肇事，致人死傷而逃逸之犯行應堪認定。
  (二)又林玉娟因本件車禍死亡，亦經檢察官督同檢驗員到場相驗屬實，製有勘驗筆錄
    、驗斷書、相驗屍體證明書附卷足憑。按汽車行駛時，駕駛人應注意車前狀況及
    兩車併行之間隔，並隨時採取必要之安全措施，道路交通安全規則第九十四條第
    三項定有明文。被告乙○○應注意能注意竟疏未注意上開規定致肇車禍，其有過
    失甚為顯然，其過失行為與被害人之死亡間具有相當因果關係，本件經原審囑送
    台灣省台南區車輛行車事故鑑定委員會鑑定結果，亦認定「乙○○駕駛聯結車併
    行，未保持安全間隔距離，同為肇事之原因」，此有該會八十九年十一月十七日
    南鑑字第八九一三０二號鑑定意見書在卷可憑。事證明確，雖被害人林玉娟於本
    件事故之發生，亦因互未保持安全間隔距離，亦同為肇事原因，亦有過失，且同
    為本件車禍之肇事原因，惟既與被告之過失併合而為肇事之原因，被告自亦難免
    其過失之責，是其所辯伊無過失云云，顯係事後畏罪卸責之詞，殊不足採，又本
    件被告之過失行為與被害人之死亡間有相當因果關係，因而被告有業務過失致死
    之犯行亦堪認定。
二、核被告所為係犯刑法第第一百八十五條之四之肇事逃逸罪及同法第二百七十六條
    第二項之業務過失致人於死罪。所犯上開二罪間，罪名不同、罪質互異，為數罪
    ，應分論併罰。
三、原審就被告業務過失致死部分予以論罪科刑，並量處有期徒刑二年，固非無見。
    唯查：本件被害人林玉娟駕車亦因互未保持安全間隔距離，同為肇事原因，與有
    過失，惟原審就林玉娟與有過失部分未予審酌，事實欄內亦未載明，即有未洽。
    被告上訴意旨猶執前詞，否認犯罪，雖不足採，惟原判決既有可議，自應由本院
    將原判決關於業務過失致死部分撤銷改判。爰審酌被告犯罪之動機、目的、品性
    、過失程度、犯罪所生危害、犯罪後態度（已賠償被害人家屬新臺幣三百二十萬
    元達成民事和解，有調解書一件在卷可稽），惟被告駕駛連結車肇事致人當場死
    亡，竟未下車查看有無被害人傷亡，亦不顧及被害人可能因未及時送醫而加重傷
    亡之情形，心態惡劣嚴重可議等一切情狀，量處如主文第二項所示之刑。
四、又被告乙○○駕車肇事逃逸部分，原審援引刑事訴訟法第二百九十九條第一項前
    段、刑法第一百八十五條之四之規定，並參酌被告犯罪之動機、目的、及其駕駛
    連結車肇事致人當場死亡，竟未下車查看有無被害人傷亡，亦不顧及被害人可能
    因未及時送醫而加重傷亡之情形，心態惡劣嚴重可議等一切情狀，量處有期徒刑
    二年。本院經核此部分其認事用法，均無不當，量刑亦稱妥適。被告上訴意旨，
    猶執前詞，否認此部分犯罪，為無理由，應予駁回。
五、上開撤銷部分（即業務上之過失致人於死，量處有期徒刑壹年陸月部分）與上訴
    駁回部分（即駕車肇事逃逸量處有期徒刑貳年部分），並定應執行刑為有期徒刑
    參年肆月。
據上論斷，應依刑事訴訟法第三百六十八條、第三百六十九條第一項前段、第三百六
十四條、第二百九十九條第一項前段，刑法第二百七十六條第二項、第五十一條第五
款、罰金罰鍰提高標準條例第一條前段，判決如主文。
本案經檢察官楊治宇到庭執行職務。
中    華    民    國      九十      年      七      月        十一      日
                                  臺灣高等法院臺南分院刑事第六庭
                                      審判長法官  楊    明    章
                                            法官  戴    勝    利
                                            法官  顏    基    典
右正本證明與原本無異。
如不服本判決，應於判決送達後十日內向本院提出上訴狀，其未敘述理由者並應於提
出上訴狀後十日內向本院補提理由書（應附繕本)。
                                      法院書記官  呂    嘉    文
中    華    民    國  九十      年      七      月        十三      日
附錄本判決論罪科刑法條：
刑法第二百七十六條第二項：
  從事業務之人，因業務上之過失犯前項之罪者，處五年以下有期徒刑或拘役，得併
  科三千元以下罰金。
第一百八十五條之四
  駕駛動力交通工具肇事，致人死傷而逃逸者，處六月以上五年以下有期徒刑。


司法院資訊處製作；財團法人民間司法改革基金會備份。
